【裁判字號】    95,上訴,716
【裁判日期】    950622
【裁判案由】    毒品危害防制條例
【裁判全文】
臺灣高等法院臺中分院刑事判決         95年度上訴字第716號
上  訴  人  臺灣臺中地方法院檢察署檢察官
上  訴  人
即  被  告  甲○○
指定辯護人  本院公設辯護人  乙○○
上列上訴人因毒品危害防制條例案件，不服臺灣臺中地方法院94
年度訴字第3935號中華民國95年3月9日第一審判決（起訴案號：
臺灣臺中地方法院檢察署94年度偵字第17133號 ），提起上訴，
本院判決如下：
    主  文
原判決撤銷。
甲○○共同運輸第一級毒品，處有期徒刑拾貳年；扣案之第一級
毒品海洛因（以保鮮膜包裝成塊狀，合計淨重壹佰拾肆點壹壹公
克）、扣案之第一級毒品海洛因空包裝玖個（重計陸點肆參公克
）沒收銷燬之，行動電話壹支（不含晶片卡壹張）、皮鞋壹雙、
鞋盒壹個、快遞提單會計聯上領貨人簽收欄內之偽造「李順興」
署押壹枚，均沒收。
    事  實
一、甲○○明知海洛因係毒品危害防制條例第二條第二項第一款
    所規定之第一級毒品，且為懲治走私條例「公告管制物品項
    目及其數額」甲類第四款所定管制進出口之物品，不得運輸
    或私運進口。詎其與友人林國華 (另由檢察官偵辦中)、外
    號為「阿姐」之蘇春梅及真實姓名年籍不詳，外號「阿國」
    之成年男子等人，決由蘇春梅、林國華自中國大陸地區以將
    毒品以包裹交寄快遞公司回臺灣，再由甲○○領取之闖關方
    式，運輸管制物品第一級毒品海洛因來臺交給阿國，惟甲○
    ○並未向蘇春梅、林國華收取任何代價，而共同基於運輸及
    私運第一級毒品海洛因進口之犯意聯絡，由林國華、蘇春梅
    於民國（下同）九十四年十月十二日，在中國大陸地區，將
    管制物品第一級毒品海洛因九包（淨重計一一四．一一公克
    ，空包裝重計六．四三公克）以保鮮膜封住後，夾藏分置於
    一雙男鞋之鞋底，放入鞋盒加以包裝掩飾後，作為託運包裹
    ，且在提貨單據受貨人欄位上虛偽填載受貨人係住在臺中縣
    潭子鄉○○路○段三五○巷四號之「李順興」（該址實際為
    蘇春梅之住址，現供蘇春梅母親居住），僅留以不知情之林
    莉菁名義申辦，實際上為甲○○所使用之00000000
    00號之行動電話號碼，供快遞公司人員與甲○○聯絡後，
    即將該包裹交給不知情之大陸地區大智快遞寄送，而大智快
    遞再交由向大智快遞承攬進口臺灣報關、派送貨物之不知情
    亞瑟仕通運有限公司（以下稱亞瑟仕公司，起訴書誤載為亞
    瑟任公司）人員自中國大陸廣州地區，私運上開包裹包裝之
    管制物品即第一級毒品海洛因，進口至臺灣地區境內，並於
    九十四年十月二十二日上午載運至亞瑟仕公司位在臺中市○
    ○路○段六九五號之營業處所，等候領取，而以此方式運輸
    、私運管制物品第一級毒品海洛因入境。甲○○於九十四年
    十月二十二日上午九時六分許，接獲亞瑟仕公司通知前往領
    取該包裹後，隨即於九十四年十月二十二日上午九時四十分
    許，至上開亞瑟仕公司臺中營業處，在提貨單據會計聯，偽
    簽「李順興」 (事實上確有姓名為李順興之人)之署押一枚
    ，偽造成「李順興」領取上開包裹之私文書，表示係由李順
    興收取上開包裹之意思，並持以行使，交付給亞瑟仕公司臺
    中營業處人員，以避免為警追查，足以生損害於李順興之權
    益及亞瑟仕公司管理交付客戶運送貨物之正確性。惟甲○○
    自亞瑟仕公司臺中營業處領得上開第一級毒品海洛因後，旋
    即在當場為警查獲，並扣得上開第一級毒品海洛因九包（淨
    重計一一四．一一公克，空包裝重計六．四三公克）、甲○
    ○所持用供本案犯罪聯繫使用之0000000000號之
    行動電話一支（含發卡電信公司所有之晶片卡一張），及蘇
    春梅、林國華所有置於前開紙箱內供隱藏、掩飾以利運輸前
    開第一級毒品海洛因用之皮鞋一雙、鞋盒一個、郵寄運輸前
    開毒品用之快遞提單一張。
二、案經高雄市政府警察局三民第一分局報請臺灣臺中地方法院
    檢察署檢察官偵查起訴。
    理  由
一、上揭犯罪事實，業據上訴人即被告（以下簡稱被告）甲○○
    於原審及本院審理時坦承不諱，且被告更於警詢時對於領取
    包裹之代價一節自承：「無代價」等語（見警卷九十四年十
    月二十二日十五時五分至十六時四十五分警詢筆錄），另經
    原審於同日勘驗被告持用之0000000000號之行動
    電話於九十四年十月二十日起至同年十月二十二日之通訊監
    聽錄音，與卷附之監聽譯文記載內容大致相符，有臺灣高雄
    地方法院檢察署九十四年十月十九日九四年雄檢博國聲監字
    第○○一九二九號通訊監察書、監聽錄音帶、監聽錄音譯文
    及原審勘驗筆錄各一份附卷可佐，且被告復自承該錄音確為
    其聲音無誤，自有證據能力，被告於原審之辯護人辯稱：該
    通訊監察譯文，應無證據能力云云，即不足採，且被告復於
    本院審理時自承：「收貨的地址是蘇春梅他家的地址‧‧‧
    那是蘇春梅他母親的家」等語（見本院卷第四十九頁背面）
    ，足證被告確有與人聯絡寄送第一級毒品海洛因之情事至明
    ，是其所供與案外人林國華、蘇春梅及綽號阿國等人共同運
    輸第一級毒品之自白即非無據。而該扣案之九包白粉經送法
    務部調查局鑑定結果，均含第一級第六項毒品海洛因成分，
    合計淨重一一四．一一公克（空包裝重六．四三公克），純
    度二九．七四％，純質淨重三三．九四公克，亦有該局九十
    五年一月九日調科壹字第一二○○一七一一四號鑑定通知書
    一件在卷可憑，足認被告私運入境之物確為第一級毒品毒洛
    因，且屬懲治走私條例所公告管制進出口之物品無疑。此外
    ，復有扣案之前開鞋盒一個、皮鞋一雙、大智快遞單及亞瑟
    仕公司快遞提單各一張足資佐證。綜上所述，被告上開犯行
    ，均堪認定。
二、按海洛因係屬毒品危害防制條例第二條第二項第一款所指之
    第一級毒品，且為懲治走私條例「公告管制物品項目及其數
    額」甲類第四款所定管制進出口之物品，不得運輸或私運進
    口。次按運輸毒品罪之所謂「運輸」，係指本於運輸意思而
    搬運輸送而言，倘其有此意圖者，一有搬運輸送之行為犯罪
    即已成立，並非以運抵目的地為完成犯罪之要件，換言之，
    區別該罪既遂、未遂之依據，應以已否起運為準，既已起運
    ，構成該罪之輸送行為即已完成，不以達到目的地為既遂條
    件。又運輸毒品罪，並非以國外輸入國內或國內輸出國外者
    為限，其在國內運送者，亦屬之，亦不以兩地間毒品直接搬
    運輸送移轉存置於特定地點為限，其以迂迴、輾轉方法，利
    用不相同之運輸工具、方法，將特定之毒品移轉運送至終極
    目的地者，其各階段之運送行為，均不失為「運輸」行為之
    一種，至於運輸之動機、目的是否意在為己或為他人，運輸
    之方法為海運、空運、陸運或兼而有之，均非所問。查案外
    人林國華、蘇春梅自大陸地區利用不知情之快遞人員，寄送
    夾藏海洛因之包裹至亞瑟仕公司臺中營業處，復由被告前往
    冒名李順興領取後，欲持往交付予「阿國」，應認已起運實
    施運送，縱尚未抵達終極目的地，依前開說明，仍屬運輸毒
    品既遂。再按刑法上之偽造署押罪，係指單純偽造簽名、捺
    印或以其他符號代簽名而言，若在制式之書類上偽造他人簽
    名，已為一定意思表示，具有申請書或收據等類之性質者，
    則係犯偽造文書罪，而該偽造署押為偽造私文書之部分行為
    ，即不另論罪。是本案被告甲○○於亞瑟仕公司之提單會計
    聯受貨人欄上偽造「李順興」署押後，將之交回亞瑟仕公司
    ，用以證明收受之意思表示及其收受之事實，顯然於該等文
    件之內容已有所主張，該等文件即具備私文書之性質，並足
    以生損害於亞瑟仕公司管理交付客戶運送貨物資料之正確性
    ，及使被害人李順興之權益受損。故核被告所為，係犯毒品
    危害防制條例第四條第一項之運輸第一級毒品罪、懲治走私
    條例第二條第一項之私運管制物品進口罪、刑法第二百十條
    、第二百十六條之行使偽造私文書罪。再被告運輸毒品或私
    運管制物品海洛因進口當然含有持有行為，是其持有第一級
    毒品之低度行為，應為運輸毒品或私運管制物品海洛因進口
    之高度行為所吸收，不另論以持有第一級毒品罪。且其偽造
    署押之行為，為其偽造私文書之部分行為，不另論罪。其偽
    造私文書後復持以行使，其偽造之低度行為應為行使之高度
    行為所吸收，亦不另論罪。被告與案外人林國華、蘇春梅及
    「阿國」之間，就前揭運輸第一級毒品、私運管制物品進口
    及行使偽造私文書犯行，有犯意之聯絡及行為之分擔，均為
    共同正犯。又被告及林國華、蘇春梅與綽號「阿國」等人，
    以將夾藏第一級毒品海洛因在包裹，交付不知情之快遞公司
    寄回臺灣，係利用不知情之快遞公司成年之職員代為運輸第
    一級毒品海洛因及私運管制物品進口，為間接正犯。又被告
    運輸、私運管制物品第一級毒品海洛因入境之犯行，係以一
    行為觸犯運輸第一級毒品罪及私運管制物品進口罪二罪名，
    為想像競合犯，應從一重之運輸第一級毒品罪處斷。被告以
    行使偽造私文書方式領取包裹，以取得運輸、私運進口之海
    洛因，二者間有方法目的之牽連關係，為牽連犯，依刑法第
    五十五條後段之規定應從較重之運輸第一級毒品罪處斷。再
    查被告運輸第一級毒品海洛因九包（淨重一一四．一一公克
    、空包裝重六．四三公克），其所運輸之數量固不少，然純
    度僅百分之二九．四七，純質淨重僅三三．九四公克，一旦
    運輸入境而交付販賣之毒梟，經過稀釋分裝販賣予施用毒品
    之人，可能產生之社會危害尚非至鉅，而其參與本件犯行係
    因蘇春梅為其以前同居人（其與被告未曾辦理結婚登記，但
    與被告生育二個小孩），顧慮情分下所為，且被告更自承本
    次領取並無代價，業經詳述如前，本件顯無任何積極事證證
    明其有因此獲利之情形，且扣案毒品海洛因甫於入境後不久
    即為警查獲，並未實際發生戕害國人身心健康之具體危害，
    雖其所為甚不足取，然倘仍遽處以法定本刑之最低刑度即無
    期徒刑，仍屬失之過苛，難謂符合罪刑相當性及比例原則，
    更無從與毒梟首惡之行為有所區隔，是其犯罪情狀相較於法
    定之重刑，在客觀上足以引起一般人之同情，情節尚堪憫恕
    ，爰依刑法第五十九條之規定，酌量減輕其刑。（另按毒品
    危害防制條例第十七條規定：犯第四條第一項之罪，供出毒
    品來源，因而破獲者，得減輕其刑，其立法意旨重在鼓勵具
    體供出其上游販毒者，俾資追查該毒梟前手及其上游毒品，
    以杜絕毒品之蔓延與氾濫為目的。倘未因其自白進而查獲毒
    梟前手或其上游毒品者，自不得執此邀本條規定之寬減。查
    被告固於原審辯論終結日供出本案共犯之一「阿姐」即係其
    前妻，然因被告歷經警詢、偵訊，均僅指認共犯林國華、綽
    號「阿姐」、「阿國」之人而已，並未供出「阿姐」即其蘇
    春梅，且林國華、蘇春梅均在大陸地區，並無遭警查獲之事
    證，且其所運輸毒品之來源雖係林國華、蘇春梅，然所交付
    之毒品係從何而來，亦迄未查獲；難認有因其供述而查獲其
    所運輸毒品之來源，自與毒品危害防制條例第十七條所定供
    出毒品來源，因而破獲者，得減輕其刑之規定不符，被告尚
    難依該規定獲減刑之寬典，附此敘明。），原審判決認被告
    罪證明確予以論罪科刑，固非無見，惟按、原審判決誤將
    發卡電信公司所有之ＳＩＭ即晶片卡，予以沒收，尚有未洽
    。扣案之毒品外包裝保鮮膜九個，因於包裝海洛因時均會
    有微量成分殘留，而與第一級毒品海洛因無從分離，應予沒
    收銷毀之，原審認保鮮膜係用以防止第一級毒品海洛因裸露
    、逸出、潮濕所用之毒品外包裝，而僅予以宣告沒收，亦有
    未洽。檢察官上訴主張按刑法第五十九條規定酌量減輕其刑
    ，必須其犯罪情狀相較於法定之重刑，在客觀上足以引起一
    般人之同情，情節尚堪憫恕始足當之，並無從以被告無前科
    、犯罪情節輕微、坦承犯行，犯罪所得低微，酌減其刑（最
    高法院九十四年台上字第九號、五十一年台上字第八九七號
    判決參照），本件被告於偵查及審理中曾否認犯行，雖嗣後
    坦承犯行，亦僅可為法定刑度內減輕其刑，原審判決誤認被
    告之犯罪情狀可憫，而予酌減其刑，顯有不當等語，請求撤
    銷原審判決，惟查：原審判決業已詳細說明被告係基於情分
    ，且未收取代價而為，復尚未發生實際危害而認被告犯罪情
    狀相較於法定之重刑，在客觀上足以引起一般人之同情，情
    節尚堪憫恕，而酌減其刑，並非依憑被告坦承犯行、犯罪情
    節而為酌減其刑，檢察官上開上訴指摘原審判決不當，即有
    誤會而無理由，惟原判決既有上開可議之處，自應由本院予
    以撤銷改判，審酌被告因受其以前同居人蘇春梅、友人林國
    華之託，基於人情致罹重典，而非意圖牟利之動機、目的，
    及第一級毒品海洛因對社會之危害甚大，屢經政府廣為宣導
    查禁，被告甲○○仍輕啟僥倖之心而為運輸犯行，然其所運
    輸之海洛因九包合計雖達淨重一一四．一一公克，惟純度二
    九．七四％，純質淨重僅三三．九四公克，數量尚非甚多，
    暨於甫入境即為警查獲，所運輸之第一級毒品海洛因未及流
    出，與對於本案運送之事實經過坦白承認且供述明確，犯罪
    後之態度良好等一切情狀，仍量處有期徒刑十二年。且毒品
    危害防制條例第十八條第一項規定，得諭知沒收並銷燬之者
    ，以查獲之毒品及專供製造或施用毒品之器具為限，並不及
    於毒品之外包裝。而毒品危害防制條例第十九條第一項關於
    沒收之規定，係採義務沒收主義。故凡犯同條例第四條至第
    九條、第十二條、第十三條或第十四條第一項、第二項之罪
    者，其供犯罪所用之物或因犯罪所得之財物，均應諭知沒收
    ，法院無審酌之餘地，扣案之第一級毒品海洛因（以包鮮膜
    包裝成塊狀，合計淨重一一四．一一公克），係毒品危害防
    制條例第二條第二項第一款所規定之第一級毒品，不問屬於
    犯人與否，均應依同條例第十八條第一項前段之規定，予以
    沒收銷燬之。扣案之毒品外包裝保鮮膜九個，係包裝海洛因
    所用，均會有微量成分殘留，而與第一級毒品海洛因無從分
    離，亦應依毒品危害防制條例第二條第二項第一款規定，不
    問屬於犯人與否，依同條例第十八條第一項前段之規定，予
    以沒收銷燬之。扣案用以隱藏、掩飾所運輸第一級毒品海洛
    因所用之物皮鞋一雙、鞋盒一個，及為逃避查緝並所用聯絡
    運送第一級毒品海洛因使用之門號0000000000號
    行動電話一支，係共犯林國華、蘇春梅所有，供被告運輸第
    一級毒品海洛因所用之物，均應依毒品危害防制條例第十九
    條第一項規定諭知沒收。至扣案亞瑟仕公司快遞提單會計聯
    領貨人簽名欄偽造之「李順興」署押一枚（無證據證明簽名
    有複寫之情形），應依刑法第二百十九條之規定，不問屬於
    犯人與否，併予宣告沒收之。扣案之0000000000
    號行動電話所搭配之ＳＩＭ卡一張（即晶片卡）係發卡之電
    信公司所有之物（按依國內電信公司之一般定型化契約之約
    定，該等ＳＩＭ卡之所有權乃屬各電信公司所有，持用人僅
    取得使用權），既非屬被告及林國華、蘇春梅所有，又非屬
    違禁物，核與沒收之要件不符，爰不予宣告沒收。
三、查被告另曾二次以「李順興」名義為案外人林國華代領包裹
    之事實，業據被告自承在卷，且有亞瑟仕公司之快遞提單二
    件附卷可稽，足認被告就此二次冒名領取包裹之行為，亦涉
    有刑法第二百十六條、第二百十條之行使偽造私文書罪嫌；
    然此部分並無證據證明與本案有何裁判上一罪之關係，且未
    據起訴，本院自無從審究，應移由檢察官另行偵辦。另本案
    共犯蘇春梅共同運輸毒品之犯嫌，既據被告供述在卷，然亦
    未據檢察官提起公訴，本院亦屬無從審究，併移送檢察官另
    行偵辦，附此敘明。
據上論斷，應依刑事訴訟法第三百六十九條第一項前段、第三百
六十四條、第二百九十九條第一項前段，毒品危害防制條例第四
條第一項、第十八條第一項前段、第十九條第一項，懲治走私條
例第二條第一項、第十一條，刑法第十一條、第二十八條、第二
百十六條、第二百十條、第五十五條、第五十九條、第二百十九
條，判決如主文。
本案經檢察官丙○○到庭執行職務。
中    華    民    國    95    年    6    月    22     日
            刑事第三庭  審判長法  官  王  增  瑜
                              法  官  陳  欣  安
                              法  官  胡  忠  文
上列正本證明與原本無異。
如不服本判決應於收受送達後十日內向本院提出上訴書狀，其未
敘述上訴之理由者並得於提起上訴後十日內向本院補提理由書（
均須按他造當事人之人數附繕本）。
                              書記官  陳  麗  玉
中    華    民    國    95    年    6    月    23     日
附錄本案論罪科刑法條全文：
毒品危害防制條例第四條
製造、運輸、販賣第一級毒品者，處死刑或無期徒刑；處無期徒
刑者，得併科新臺幣一千萬元以下罰金。
製造、運輸、販賣第二級毒品者，處無期徒刑或七年以上有期徒
刑，得併科新臺幣七百萬元以下罰金。
製造、運輸、販賣第三級毒品者，處五年以上有期徒刑，得併科
新臺幣五百萬元以下罰金。
製造、運輸、販賣第四級毒品者，處三年以上十年以下有期徒刑
，得併科新臺幣三百萬元以下罰金。
製造、運輸、販賣專供製造或施用毒品之器具者，處一年以上七
年以下有期徒刑，得併科新臺幣一百萬元以下罰金。
前五項之未遂犯罰之。
懲治走私條例第二條
私運管制物品進口、出口逾公告數額者，處七年以下有期徒刑，
得併科新臺幣三百萬元以下罰金。
以犯前項之罪為常業者，處三年以上十年以下有期徒刑，得併科
新臺幣五百萬元以下罰金。
第一項之未遂犯罰之。
第一項所稱管制物品及其數額，由行政院公告之。
刑法第二百十條
偽造、變造私文書，足以生損害於公眾或他人者，處五年以下有
期徒刑。
刑法第二百十六條
行使第二百十條至第二百十五條之文書者，依偽造、變造文書或
登載不實事項或使登載不實事項之規定處斷。
                                                      Ａ


司法院資訊處製作；財團法人民間司法改革基金會備份。
